臺灣桃園地方法院民事裁定　　　　　 100年度消債更字第63號
聲　請　人
即債務人　　黃添德
上列當事人因消費者債務清理事件聲請更生，經台灣台北地方法
院裁定移送（100年度消債更字第27號），本院裁定如下：
    主  文
債務人黃添德自民國一○○年十二月三十日下午五時起開始更生
程序。
命司法事務官進行本件更生程序。
    理  由
一、按債務人不能清償債務或有不能清償之虞，且無擔保或無優
    先權之債務總額未逾新臺幣（下同）1,200 萬元者，於法院
    裁定開始清算程序或宣告破產前，得向法院聲請更生，觀諸
    消費者債務清理條例第3 條、第42條第1 項規定自明。次按
    ，法院開始更生程序之裁定，應載明其年、月、日、時，並
    即時發生效力。法院開始更生或清算程序後，得命司法事務
    官進行更生或清算程序，必要時得選任律師、會計師或其他
    適當之自然人或法人一人為監督人或管理人，復為同條例第
    45條第1 項、第16條所明定。
二、聲請意旨略以：聲請人前曾於民國（下同）100 年1 月間以
    書面向最大債權金融機構即中國信託商業銀行（下稱中信銀
    行）請求協商債務清償方案，惟中信銀行僅憑電話中聊天對
    話，未約聲請人至該行面談、磋商，即逕以聲請人「無法負
    擔任何還款條件」而核發前置協商不成立通知書。嗣聲請人
    復向各債權銀行商談個別協商，債權銀行雖提出179 期，0
    利率，每期（月）應繳納新台幣（下同）17,800元之還款條
    件，惟民間資產公司債權人不同意上開協商條件，要求先行
    償還債權額之半數或三分之一，兩者相加之還款額度每月近
    38,000元，聲請人實已無力負擔，而聲請人無擔保或無優先
    權之債務總額未逾1,200 萬元，且亦未經法院裁定開始清算
    程序或宣告破產，爰聲請更生等語。
三、按消費者債務清理條例立法意旨，乃在幫助陷於經濟上困境
    之債務人，得藉由更生或清算程序，走出經濟困境，避免走
    向絕路，實現憲法所保障之生命權。再按債務人對於金融機
    構因消費借貸、自用住宅借款、信用卡或現金卡契約而負債
    務，其法律關係較單純明確，金融機構並已訂有債務協商機
    制，如能協商成立，債務人或不須依本條例聲請更生或清算
    ，可疏減法院負擔，有效分配司法資源。故為使債務人得自
    主解決其債務，故明定債務人對於金融機構因消費借貸、自
    用住宅借款、信用卡或現金卡契約而負債務之情形，採行協
    商前置主義，本條例第151 條立法意旨足資參照。經查：
    (一)聲請人任職於桃園縣政府警察局楊梅分局，其每月薪資收
      入扣除公保費949 元、健保費4,144 元、退休撫卹金3,18
      5 元、所得稅2,100 元及遭債權人扣薪金額20,040元後，
      實領薪資為37,922元，業據其提出桃園縣政府警察局楊梅
      分局薪津明細表（台灣台北地方法院100 年度消債更字第
      27號卷第22-24 頁）為證，且其名下無任何資產可供處分
      ，有財產歸屬資料清單（本院卷第64-67 頁）足參。
    (二)聲請人每月必要生活支出：
      1.聲請人主張其每月支出水電費2,500 元、交通費2,000
        元、全家人膳食費20,000元、瓦斯費2,000 元、電話費
        1,000 元，卻僅提出部分單據為證。查內政部曾公布10
        0 年度臺灣省每人每月最低生活費為10,244元，此金額
        雖非可一體適用，然究非不可作為衡量維持基本生活所
        需費用之標準，是聲請人所列個人生活必要支出之數額
        應以10,244元為適當，逾此數額即不予列計。另就聲請
        人之扶養親屬生活費用，應計入下列費用項下。
      2.母親扶養費：聲請人主張每月須支付其母扶養費2,000
        元，顯低於以內政部公告之100 年度台灣省平均每人每
        月生活之最低生活費10,244元為標準，再由聲請人經與
        其他扶養義務人（包含聲請人共計3 人，見本院卷第11
        1 至113 頁、第153 頁）每月共同分攤後所得數額3,41
        5 元（10,244÷3 ＝3,415 元，小數點以下四捨五入）
        ，堪稱合宜。
      3.子女扶養費（含教育費）部分：聲請人陳稱其每月需支
        出3 子之扶養費用各3,000 元，及教育支出共9,000 元
        ，合計18,000元。但查，聲請人之子黃冠銓、黃俊霖、
        黃建龍分別於86年9 月9 日、88 年3月24日、90年7 月
        26日出生，有戶籍謄本在卷為憑（本院卷第61-62 頁）
        ，分別為14歲、12歲及10歲之未成年人，其扶養金額並
        無法直接等同於成人每人每月最低消費支出。本院參酌
        社會救助法第4 條第2 項之規定，以內政部公告之100
        年度台灣省平均每人每月生活之最低生活費10,244元之
        60% 核定聲請人每名子女之最低生活費，即6,146 元（
        10,244×60% =6,146，小數點以下四捨五入），又衡聲
        請人之前配偶劉泊鎔對未成年子女黃冠銓、黃俊霖、黃
        建龍之扶養義務，並不因離婚而受影響，此觀諸民法第
        1116條之2 規定甚明，故該3 名子女之扶養費用（含教
        育費）由聲請人與其前配偶共同分攤後，聲請人每月應
        負擔3 子之扶養費、教育費以9,219 元（6,146 ÷2 ×
        3 ＝9,219 ）計算，始為適宜。
      4.房屋租金：聲請人雖主張其每月須支出房租8,000 元，
        但依其所提出之房屋租賃契約書（見本院卷第85-90 頁
        ）所載房租僅7,000 元，是僅得以7,000 元列計。
    (三)綜上，本件聲請人每月實領收入37,922元，扣除上開必要
      生活支出28,463元（10,244＋2,000 +9,219+7,000＝28,4
      63），尚餘9,459 元（37,922-28,463 ＝9,459 ）。此餘
      額顯不足以清償聲請人於本院100 年7 月6 日調查時表示
      各債權銀行願給聲請人之179 期、零利率之清償條件之協
      商金額17,800元（本院卷第53-57 頁）及債權人歐凱資產
      管理有限公司於100 年9 月2 日具狀允諾聲請人以96期零
      利率之條件下，每月應還款之金額10,226元（981,771 ÷
      96＝10,226，見本院卷第75頁）。遑論聲請人除此之外，
      尚有對於其他債權人江國揚、余鎮良、新誠國際資產管理
      股份有限公司、匯誠第二基金資產有限公司及匯誠第一資
      產管理股份有限公司等之債務有待清償。
四、綜上所述，本件聲請人確有不能清償債務之情事，此外，又
    查無消費者債務清理條例第6 條第3 項、第8 條或第46條各
    款所定應駁回更生聲請之事由，聲請人聲請更生，洵屬有據
    ，應予准許，併依首揭規定命司法事務官進行本件更生程序
    ，爰裁定如主文。
中    華    民    國   100    年    12    月    20    日
                  民事第一庭    法  官  邱璿如
以上正本係照原本作成
不得抗告。
中    華    民    國   100    年    12    月    20    日
                                書記官  利冠蔚